【裁判字號】    98,訴,372
【裁判日期】    980428
【裁判案由】    毒品危害防制條例
【裁判全文】
臺灣基隆地方法院刑事判決              98年度訴字第372號
公  訴  人  臺灣基隆地方法院檢察署檢察官
被      告  甲○○
上列被告因毒品危害防制條例案件，經檢察官提起公訴（98年度
毒偵字第471號），被告於準備程序中就被訴事實為有罪之陳述
，受命法官於聽取當事人之意見後，由本院合議庭裁定由受命法
官獨任以簡式審判程序判決如下：
    主    文
甲○○施用第一級毒品，累犯，處有期徒刑柒月。扣案海洛因殘
渣袋貳個、注射針筒壹支，均沒收。
    犯罪事實
一、甲○○前於民國90年間，因施用毒品案件，經觀察、勒戒後
    ，認無繼續施用毒品之傾向，於90年5月11日執行完畢釋放
    。復於91年間，因施用毒品案件，經本院以裁定送強制戒治
    ，嗣因法律修正，於93年1月9日釋放，並經本院以91年度訴
    字第212號判處有期徒刑6月確定；再於91年間，因施用毒品
    案件，經本院以92年度訴字第46號判決判處有期徒刑10月確
    定，上開二罪經接續執行，於94年3月21日縮短刑期執行完
    畢。又於95年間，因施用毒品案件，經本院以95年度訴字第
    491號判處有期徒刑7月，後經減刑為有期徒刑3月又15日確
    定，於96年7月16日執行完畢。竟仍不知悔改，猶基於施用
    第一級毒品海洛因之犯意，於98年2月24日20時許，在基隆
    市○○街海軍醫院廁所內，以針筒注射之方式，施用第一級
    毒品海洛因1次。嗣於98年2月25日11時30分許，在基隆市○
    ○區○○路15號大華飯店807室處，為警臨檢查獲，並扣得
    其所有供施用海洛因用之注射針筒1支、殘渣袋2個。
二、案經基隆市警察局第一分局報請臺灣基隆地方法院檢察署檢
    察官偵查起訴。
    理    由
一、上開事實，業據被告甲○○於本院審理時坦承不諱，且被告
    為警查獲所採集尿液，經送驗結果，呈嗎啡陽性反應，有基
    隆市警察局第一分局毒品尿液檢體對照表、臺灣尖端先進生
    技醫藥股份有限公司98年3月6日濫用藥物檢驗報告、搜索扣
    押筆錄、扣押物品目錄表、查獲針筒及殘渣袋照片等在卷可
    稽，並有被告所有供施打海洛因用之注射針筒1支、殘渣袋2
    個扣案可為佐證，堪認被告上開自白確與事實相符，足以採
    信。查按毒品危害防制條例係於92年7月9日修正公布，自93
    年1月9日起施行，其中第20條、第23條將施用毒品之刑事處
    遇程序，區分為「初犯」、「五年內再犯」、「五年後再犯
    」。依其立法理由之說明：「初犯」，經觀察、勒戒或強制
    戒治後，應為不起訴處分或不付審理之裁定；經觀察、勒戒
    或強制戒治執行完畢釋放後，「五年內再犯者」，因其再犯
    率甚高，原實施之觀察、勒戒及強制戒治既已無法收其實效
    ，爰依法追訴或裁定交付審理。至於經觀察、勒戒或強制戒
    治執行完畢釋放後，「五年後再犯者」，前所實施之觀察、
    勒戒或強制戒治已足以遮斷其施用毒品之毒癮，為其自新及
    協助其斷除毒癮，仍適用「初犯」規定，先經觀察、勒戒或
    強制戒治之程序。從而依修正後之規定，僅限於「初犯」及
    「五年後再犯」二種情形，始應先經觀察、勒戒或強制戒治
    程序。倘被告於5年內已再犯，經依法追訴處罰，縱其第三
    次（或第三次以上）再度施用毒品之時間，在初犯經觀察、
    勒戒或強制戒治執行完畢釋放五年以後，已不合於「五年後
    再犯」之規定，且因已於「五年內再犯」，顯見其再犯率甚
    高，原實施觀察、勒戒或強制戒治，已無法收其實效，即應
    依該條例第10條處罰（最高法院95年度台非字第59號、第65
    號判決意旨及最高法院95年第7次刑事庭會議決議、97年度
    第5次刑事庭會議意旨參照）。被告有如犯罪事實欄所載，
    於90年5月11日觀察勒戒執行完畢後5年內，再因施用毒品等
    案件，分經法院判決確定等情，有臺灣高等法院被告前案紀
    錄表在卷可稽。被告既曾於「五年內再犯」，且經法院判處
    罪刑確定，竟仍為本次施用第一級毒品犯行，揆諸前揭說明
    ，即非屬毒品危害防制條例第20條第3項所定「五年後再犯
    」之情形，故檢察官依法逕行起訴，於法要無不合，本件事
    證明確，被告犯行洵堪認定。
二、查海洛因係毒品危害防制條例第2條第2項第1款規定之第一
    級毒品，是被告甲○○所為，係犯同條例第10條第1項之施
    用第一級毒品罪。被告施用前持有第一級毒品之行為，應為
    施用之高度行為所吸收，不另論罪。被告有如犯罪事實欄所
    示刑案之執行情形，此有台灣高等法院被告全國前案紀錄表
    在卷可按，其受有期徒刑之執行完畢後，5年內再犯本案有
    期徒刑以上之罪，為累犯，應依刑法第47條第1項之規定加
    重其刑。爰審酌被告前已有施用毒品前科，有上開刑案紀錄
    表可查，今再為施用，法治觀念之淡薄，然施用毒品究屬戕
    害自身健康之犯罪，被告施用毒品尚未造成他人明顯之危害
    ，且於本院審理中已坦承犯行，犯後態度尚稱良好，並兼衡
    被告犯罪之動機、目的、手段、生活狀況及智識程度，暨公
    訴人請求科以適當之刑等一切情狀，量處如主文所示之刑，
    。扣案之海洛因殘渣袋2個及注射針筒1支，為被告所有供施
    用第一級毒品海洛因犯罪所用之物，業據被告於本院審判時
    供明在卷，爰依刑法第38條第1項第2款之規定宣告沒收之。
據上論斷，應依刑事訴訟法第273條之1第1項、第299條第1 項前
段，毒品危害防制條例第10條第1項，刑法第11條前段、第47條
第1項、第38條第1項第2款，判決如主文。
本案經檢察官乙○○到庭執行職務。
中    華    民    國    98    年    4     月    28    日
                  刑事第三庭法    官  陳姵君
以上正本證明與原本無異。
如不服本判決應於收受本判決後10日內向本院提出上訴書狀，其
未敘述上訴理由者，並得於提起上訴後10日內向本院補提理由書
狀（均須按他造當事人之人數附繕本）「切勿逕送上級法院」。
中    華    民    國    98    年    4     月    28    日
                            書 記 官  王佩珠
毒品危害防制條例第10條第1項
施用第一級毒品者，處 6 月以上 5 年以下有期徒刑。
施用第二級毒品者，處 3 年以下有期徒刑。


司法院資訊處製作；財團法人民間司法改革基金會備份。
